【裁判字號】    97,易,3164
【裁判日期】    971027
【裁判案由】    毀棄損壞
【裁判全文】
臺灣臺中地方法院刑事判決              97年度易字第3164號
公  訴  人  臺灣臺中地方法院檢察署檢察官
被      告  乙○○
上列被告因毀損案件，經檢察官聲請以簡易判決處刑（九十七年
度偵字第一五四八九號），本院臺中簡易庭認不宜以簡易判決處
刑（九十七年度中簡字第二四一三號），移由本院刑事庭改依通
常程序審理後，判決如下：
    主  文
乙○○無罪。
    理  由
一、公訴意旨略以：被告乙○○與告訴人甲○○係鄰居，二人因
    屋頂建築問題產生糾紛。被告乙○○竟基於毀棄損壞之犯意
    ，於民國九十七年六月間，以黏貼瀝青之方式修繕房屋，而
    污損告訴人甲○○所居住位於臺中市○區○○路十六號四樓
    及五樓間之牆壁，致令不堪使用，足以生損害於告訴人甲○
    ○。因認被告乙○○涉犯刑法第三百五十四條之毀損罪嫌。
二、按犯罪事實應依證據認定之，無證據不得認定犯罪事實；又
    不能證明被告犯罪者，應諭知無罪之判決，刑事訴訟法第一
    百五十四條第二項、第三百零一條第一項分別定有明文。另
    按事實之認定，應憑證據，如未能發現相當證據，或證據不
    足以證明，自不能以推測或擬制之方法，為裁判基礎，且縱
    使被告否認犯罪事實所持之辯解不能成立，仍非有積極證據
    足以證明其犯罪行為，不能遽為有罪之認定，亦有最高法院
    四十年臺上字第八六號判例、三十年上字第一八三一號判例
    可參。
三、本件公訴意旨認被告涉有上開毀損之犯行，無非係以上開事
    實，業據被告供陳伊確有以瀝青修繕雨槽，並經告訴人指述
    甚詳，且有證人即告訴人之子吳國榮於偵查中結證屬實，復
    有照片存卷可證，又以依照社會通念，住宅牆壁外觀是否清
    潔美觀，亦係是否堪用之要素之一，如於牆壁上噴漆，已使
    其外形及特定目的之可用性，較原來之狀態發生顯著不良的
    改變，勢必需要重新油漆始能使用，應已成立毀損罪等情，
    為其主要論據。
四、訊據被告乙○○固坦承有於上開時日，在告訴人甲○○所有
    房屋四樓及五樓間之外牆牆壁上黏貼瀝青等情不諱；惟仍堅
    詞否認有何毀損之犯行，辯稱：伊係因告訴人甲○○之房屋
    外牆蓋在建築線上，致伊所有房屋之屋頂只好緊鄰搭建，然
    因告訴人之房屋搭建較高，伊所有屋頂搭建後雨水則沿該建
    築線發生漏水之情，是伊為免自己屋內漏水，始在告訴人及
    自己之建物外牆之間塗抹瀝青以防止漏水，此僅為防止漏水
    之建築工法之一，伊尚無毀損告訴人上開房屋外牆之犯意，
    亦未破壞該房屋牆壁，使之因此喪失其效用等語。經查：
（一）被告乙○○確因與告訴人甲○○係鄰居，二人因屋頂建築
      問題產生糾紛，而被告乙○○確有於九十七年六月間，以
      黏貼瀝青之方式修繕房屋，而在告訴人甲○○所居住位於
      臺中市○區○○路十六號四樓及五樓間之外牆牆壁上塗抹
      瀝青等情，業為被告迭於警訊、偵查及本院準備程序、審
      理時坦承不諱，核與告訴人於警訊、偵查及本院審理中之
      指訴情節相符，且有證人即告訴人之子吳國榮於偵查中結
      證屬實，復有照片存卷可證，足見被告所為上開部分之自
      白，堪先認定屬實。
（二）然按刑法第三百五十四條之毀損罪，以使所毀損之物失其
      全部或一部之效用為構成要件，所謂「毀棄」即毀壞滅棄
      ，使物之本體全部喪失其效用者；稱「損壞」即損傷破壞
      ，致使物之本體喪失其效用者；稱「致令不堪用」係指除
      毀棄損壞物之本體外，以其他不損及原物形式之方法，使
      物之一部或全部喪失其效用者而言，最高法院四十七年臺
      非字第三四號判例可資參照。是倘物之本體或者物之主要
      效用並未因行為人之行為有所喪失，而僅係造成他人之物
      使用上之一時不便者，其行為或許仍有民事上之侵權行為
      責任，然並不該當刑事上之毀損罪，而有令負刑事責任之
      必要，要屬當然。查住宅之外牆本質之通常效用，乃係為
      防閑、隔間及承重等用途，而本件被告僅在告訴人房屋四
      樓及五樓之外牆上塗抹瀝青，此舉顯然並未造成該外牆牆
      壁物之本體有何損壞，此有系爭外牆牆壁之照片附卷足參
      （詳見偵查卷第五頁及本院案卷第十至十三頁），且該外
      牆牆壁於遭塗抹瀝青後，仍然可以阻擋外人進入，並無任
      何喪失或影響防閑、隔間及承重等用途之情，既明確可認
      復為告訴人所不爭執，則被告上開所為，縱有影響告訴人
      房屋四樓及五樓外牆牆壁之美觀，然並未使牆壁之物之本
      體有何毀棄、損壞，或致使該牆壁喪失效用或使該物之效
      用一部或全部減損因而致令不堪用之情事，已甚明確。況
      由上述照片復可知，告訴人所有遭被告塗抹瀝青之外牆牆
      壁乃係水泥施作後，並未黏貼磁磚或塗抹任何塗料，除此
      之外，尚無特殊之美觀造型設計，自無從認定該外牆牆壁
      本身有何此方面之效用可言，衡諸上開說明，自亦不能以
      被告此舉有使該外牆牆壁之美觀效用遭破壞，而對被告為
      不利之認定。準此，被告辯稱伊上開所為，縱使影響該牆
      壁美觀，仍未致告訴人上開外牆牆壁物之一部或全部喪失
      其原有效用，而與刑法第三百五十四條毀損罪之犯罪構成
      要件有違等語，已堪認有據（參見臺灣高等法院刑事判決
      九十七年度上易字第三九七號、臺灣高等法院臺南分院刑
      事判決九十二年度上易字第七六八號等判決）。
（三）再者，被告亦辯稱伊僅係依建築防水之工法塗抹瀝青於自
      己及告訴人牆壁接縫處，尚乏毀損告訴人房屋外牆之故意
      等語在卷；而查，被告確係為修繕自己房屋之漏水情形，
      而在自己之房屋屋頂及告訴人之房屋四樓及五樓外牆牆壁
      接縫處沿線塗抹瀝青等情，業經被告迭次供明在卷，且有
      被告塗抹瀝青處及伊屋內漏水情形等現場照片存卷足參（
      附於本院案卷第十頁至十六頁），而由上開照片既可見被
      告不僅將瀝青塗抹在告訴人上開房屋外牆處，復確實塗抹
      在伊自己之房屋屋頂上方，則被告辯稱此舉僅係伊為房屋
      防水所為之行為，並無汙損告訴人上開房屋之故意等語，
      當屬可採，蓋因被告倘若確有毀損告訴人房屋外牆之意，
      豈有連同自己之房屋屋頂一併塗抹瀝青而汙損，復確實沿
      著防止伊屋內漏水之建築線為之等必要。綜上，被告上開
      所辯，洵堪採信，而被告前開所為縱令應負民事上之侵權
      行為責任，然究不符刑法第三百五十四條毀損罪之構成要
      件，自不得以刑法上毀損罪責相繩。此外，復查無其他積
      極證據足資證明被告確有涉犯公訴人所指之上開毀損犯行
      ，應認尚屬不能證明被告犯罪，依法自應為無罪判決之諭
      知。
據上論斷，應依刑事訴訟法第四百五十二條、第三百零一條第一
項，判決如主文。
中    華    民    國    97    年    10    月    27    日
                  刑事第一庭  法  官  許惠瑜
以上正本證明與原本無異。
如不服本判決，應於收受送達後10日內向本院提出上訴書狀（應
敘述具體理由並附繕本）。
上訴書如未敘述理由，應於上訴期間屆滿後20日內補提理由書於
本院。
                              書記官  陳佳君
中    華    民    國    97    年    10    月    27    日


司法院資訊處製作；財團法人民間司法改革基金會備份。
